【裁判字號】    96,訴,210
【裁判日期】    970111
【裁判案由】    毒品危害防制條例
【裁判全文】
臺灣宜蘭地方法院刑事判決               96年度訴字第210號
公  訴  人  臺灣宜蘭地方法院檢察署檢察官
被      告  丁○○
選任辯護人  林正欣律師
被      告  癸○○
選任辯護人  林志嵩律師
被      告  庚○○
選任辯護人  陳倉富律師
上列被告因違反毒品危害防治條例案件，經檢察官提起公訴（
95年度偵字第1273號），本院判決如下：
    主  文
丁○○共同連續販賣第一級毒品，處有期徒刑捌年，扣案行動電
話壹支（不含SIM卡）及未扣案之販賣第一級毒品所得新臺幣壹
萬壹仟玖佰元均沒收（其中新臺幣玖佰元與癸○○連帶沒收），
販賣第一級毒品所得如全部或一部不能沒收時，以其財產抵償之
；又連續販賣第二級毒品，處有期徒刑參年捌月，扣案行動電話
壹支（不含SIM卡）及未扣案之販賣第二級毒品所得新臺幣壹萬
壹仟元均沒收，販賣第二級毒品所得如全部或一部不能沒收時，
以其財產抵償之。應執行有期徒刑拾壹年陸月，扣案行動電話壹
支（不含SIM卡）、未扣案之販賣第一、二級毒品所得新臺幣貳
萬貳仟玖佰元均沒收（其中新臺幣玖佰元與癸○○連帶沒收），
販賣第一、二級毒品所得如全部或一部不能沒收，以其財產抵償
之。
癸○○共同販賣第一級毒品，累犯，處有期徒刑柒年壹月。未扣
案之販賣第一級毒品所得新台幣玖佰元與丁○○連帶沒收，如全
部或一部不能沒收，以其財產抵償之。
庚○○無罪。
    事  實
一、癸○○（綽號「阿偉」）前因竊盜案件，經本院於民國92年
    6月9日以92年度簡上字第9號刑事判決判處有期徒刑1年6月
    確定，復因違反毒品危害防治條例案件，經本院於92年5月
    12日以92年度訴字第132號刑事判決判處有期徒刑10月確定
    ，上開2罪定應執行為有期徒刑2年3月，於93年1月9日入監
    ，94年6月30日因縮短刑期假釋，於94年11月4日假釋期滿執
    行完畢。
二、丁○○（綽號「曹仔清」、「清兄」）意圖營利，基於販賣
    第一級毒品海洛因之概括犯意，於不詳時間，在不詳地點，
    以不詳價格，向真實姓名年籍不詳之人，販入不詳數量之海
    洛因後，持用門號0000000000號行動電話，作為對外販賣海
    洛因之聯絡工具，於如附表一所示之時間、地點，以附表一
    所載之價格及次數，連續販賣海洛因與如附表一所示之人。
三、丁○○意圖營利，另基於販賣第二級毒品安非他命之概括犯
    意，於不詳時間，在不詳地點，以不詳價格，向真實姓名年
    籍不詳之人，販入不詳數量之安非他命後，持用門號000000
    0000號行動電話，作為對外販賣安非他命之聯絡工具，於如
    附表二所示之時間、地點，以附表二所載之價格及次數，連
    續販賣安非他命與如附表二所示之人。
四、癸○○明知丁○○有販賣海洛因之犯行，竟與丁○○基於共
    同販賣第一級毒品海洛因營利之犯意聯絡，於附表一編號5
    所示之時間、地點，由癸○○依丁○○之指示，將1,000元
    等量之海洛因交付姓名年籍不詳，綽號「四元」（台語發音
    ）之男子（起訴書誤載為「四塊」），並取得「四元」所交
    付之價金900元後轉交丁○○。
五、嗣於95年2月16日下午1時30分許，為警持本院核發之搜索票
    在宜蘭縣頭城鎮○○路○段33巷18號進行搜索，並當場查獲
    丁○○所有供聯絡販賣毒品所用之行動電話1支（內有門號
    為0000000000號之SIM卡）扣案。
六、案經宜蘭縣警察局報請臺灣宜蘭地方法院檢察署檢察官偵查
    起訴。
    理  由
壹、有罪部分：
一、證據能力方面：
 1、按被告以外之人於審判外之言詞或書面陳述，除法律有規定
    者外，不得作為證據，刑事訴訟法第159條第1項訂有明文。
    查證人癸○○、壬○○、甲○○、戊○○、己○○及乙○○
    （原名吳尚洺）於警詢中之陳述，為被告丁○○以外之人在
    審判外之陳述，被告丁○○並已否認上開陳述之證據能力，
    復無法律規定之例外可得為證據之情形，則依上開法條規定
    ，上開證人於警詢中之陳述，無證據能力。
 2、按被告以外之人於檢察事務官、司法警察官或司法警察調查
    中所為之陳述，與審判中不符時，其先前之陳述具有較可信
    之特別情況，且為證明犯罪事實存否所必要者，得為證據，
    刑事訴訟法第159條之2定有明文。證人辛○○於警詢中之陳
    述，為被告丁○○以外之人在審判外之陳述，雖經被告丁○○之選任辯護人否認上開該陳述之證據能力，惟查證人辛○○於警詢中之陳述，與審判中所述不符，然證人辛○○於審
    判中自承其於警訊之陳述，係出於自由意志而為陳述，足認
    證人辛○○於警詢中陳述係出於其真意，並無違法取供之情
    事，則就證人辛○○警詢筆錄製作過程之外部客觀環境加以
    觀察，該警詢筆錄具有較可信之特別情況，且為證明被告丁○○犯罪事實存否所必要，符合上開法條規定之要件。公訴
    人主張證人辛○○之警詢筆錄具有證據能力，於法有據，被
    告丁○○之辯護人爭執其無證據能力，即無足採。本件證人
    辛○○之警詢筆錄，得做為認定被告丁○○犯罪事實之證據
    。
二、實體方面：
（一）訊據被告丁○○於警詢、偵查及本院審理中均矢口否認有
      附表一、附表二所示販賣第一級毒品海洛因、第二級毒品
      安非他命之犯行，被告癸○○亦矢口否認有何共同販賣第
      一級毒品海洛因之犯行。被告丁○○辯稱：就附表一所示
      部分，證人壬○○、甲○○、戊○○皆係拜託伊幫忙拿海
      洛因，至託被告癸○○交給綽號「四元」之男子衛生紙1
      包，係「四元」先前以戒指為質向伊借1仟元，嗣「四元
      」要還錢，伊即將該戒指以衛生紙包住而託被告癸○○交
      給「四元」，就附表二部分，伊並未賣證人辛○○安非他
      命，證人己○○、乙○○係託伊幫忙拿安非他命云云；被
      告癸○○則辯稱：伊不知幫被告丁○○交給「四元」之衛
      生紙中裝有海洛因云云。惟查：
    1.附表一編號1之事實，業據證人癸○○於偵查時證述綦詳
      。證人即被告癸○○雖於本院審理中翻異前詞，改稱伊警
      詢時毒癮發作神智不清且受警察唆使，又氣憤被告丁○○
      拿給伊之海洛因數量短缺，始誣陷被告丁○○販賣伊海洛
      因，實則係與被告丁○○共同向他人購買海洛因云云。惟
      查，被告癸○○於95年5月4日、96年1月29日檢察官偵訊
      時，被告癸○○斯時於臺灣宜蘭監獄執行中，並無毒癮發
      作神智不清之問題。又其於95年5月4日偵訊中除改稱不知
      交付「四元」之物為海洛因外，並未向檢察官稱警詢所言
      係受警察唆使氣憤被告丁○○拿給伊之海洛因數量短缺，
      始誣陷被告丁○○販賣伊海洛因，反而明確陳述向被告丁○○購買海洛因之價格、次數、交易地點。況且其於本院
      審理中證稱：與被告丁○○一同向他人購買海洛因，係由
      被告丁○○載伊前往，伊在車上等，再由被告丁○○去拿
      ，之後再由被告丁○○交付海洛因與伊，伊買1,000元的
      海洛因，但每次都沒有1,000的量云云，就二人共同前往
      一處拿取海洛因等情，顯為多此一舉，又癸○○既認被告
      丁○○交付之海洛因不足1,000元，豈有一再請託被告丁○○出面為他購買之理，是證人癸○○於本院審理時所證
      述情節，顯不符常情，應認是其於本院審理時改稱與被告
      丁○○共同向他人購買海洛因云云，顯係事後迴護之詞，
      不足採信，而以其於偵查中所為之證述為可採。
    2.附表一編號2之事實，業據證人壬○○於偵查中結證證述
      綦詳，且核與通訊監察書及通訊監察譯文（見附表備註欄
      ）所載內容相符。證人壬○○雖於本院審理中翻異前詞，
      改稱伊與被告丁○○之雙向通聯紀錄對話，係伊託被告丁○○帶伊向朋友拿海洛因，但實際上並未拿到云云。惟查
      ，證人壬○○於本院審理時，坦承其於偵查中所為之陳述
      係出於任意性之陳述。且除改稱係託被告丁○○向朋友拿
      海洛因，但事後並無拿到海洛因云云，對於伊係乘坐9人
      座自用小客車前往、交易時間係94年12月5日，交付海洛
      因之金額為3,000元，交付之地點在東港橋下等情，均與
      偵查中所述並無二致。再者，其於偵查中已陳述其94 年
      12月6日亦向被告丁○○購買海洛因，惟該日交易並未成
      功等語，可見其於偵查中已分別能就94年12月5日交易完
      成情節及94年12月6日交易未成功等情明確陳述，顯見無
      記憶模糊之情形。苟被告丁○○未於94年12月5日交付海
      洛因與伊，伊自不至於偵查中證述確有交付等情節。且其
      與被告丁○○並無任何仇怨嫌隙存在，其自無於偵查中設
      詞誣陷被告丁○○之理。是其於本院審理時所為改稱未向
      被告丁○○購得海洛因之證詞，顯係事後迴護之詞，不足
      採信，仍以其於偵查中所為之證述為可採。
    3.附表一編號3之事實，業據證人甲○○於偵查中結證證稱
      ：伊向被告丁○○以1,000元之代價買海洛因2次，交貨地
      點都在被告丁○○東港路住處，1次係伊直接到被告丁○○家，另1次是在樓下，通訊監察錄到的是第1次等語明確
      （見偵卷1273號第153頁），且有通訊監察書及通訊監察
      譯文（見附表備註欄）在卷可參。證人甲○○雖於本院審
      理中改稱伊係與被告丁○○合資買海洛因云云。惟查，證
      人於本院審理中亦坦承其於偵查中之陳述係出於自由意志
      ，檢察官並無不正訊問情事等語。又證人甲○○茍係與被
      告丁○○合資購買海洛因，竟於本院證稱不知被告不知丁○○出資多少、向何人買進海洛因等語（見本院卷二第28
      頁），顯不合常情。益徵其於本院審理時所稱與被告丁○○共同購買海洛因云云，顯係事後迴護之詞，要非可採。
      應以其於偵查中所為之證述為可採。
    4.附表一編號4之事實，業據證人戊○○於偵查及本院審理
      時均證述一致甚詳，且有通訊監察書及通訊監察譯文在卷
      可參（見附表備註欄）。
    5.附表一編號5之事實，經查：
    (1)證人癸○○於96年1月29日偵查中證述：伊於警訊中所稱
      為被告丁○○送1,000元海洛因與「四元」等語係屬實在
      ，筆錄所記載的也是事實等語綦詳，並經結證在卷。且經
      本院當庭勘驗於95年1月11日21時55分36秒由室內電話000
      000000號撥打0000000000號之通話，並與警卷第8頁之通
      訊監察譯文核對，其內容如下
      Ａ：喂~清兄？
      Ｂ：你誰？
      Ａ：四元ㄟ（警卷所載為「四塊」，實際應為台語四元的
          發音）
      Ｂ：四元ㄟ喔
      Ａ：唷
      Ｂ：要、要幹什麼？
      Ａ：清兄在嗎？（警卷所載為「清兄你在那？」）
      Ｂ：礁溪啦
      Ａ：喔~我要去找他喔
      Ｂ：要拿多少？
      Ａ：拿1啦
      Ｂ：好好（見本院卷第147頁）
      依上開通話內容可知，Ａ為「四元」，Ｂ並非被告丁○○
      ，而係與被告丁○○熟識之人。而被告癸○○已於偵查中
      坦承，伊購買毒品都是以其所有0000000000號行動電話與
      被告丁○○聯繫等語（95年度偵字第1273號卷第194頁）
      ，可見上開上開電話中「四元」與通話對象應係癸○○無
      誤。則被告癸○○於本院勘驗時改稱伊不能確定是否與「
      四元」通話云云，為事後卸責之詞，顯不足採。再依「四
      元」係撥打被告癸○○使用之上開行動電話門號欲找被告
      丁○○，被告癸○○主動問「四元」：「要拿多少？」，
      「四元」隨即答以：「拿1啦」，可知被告癸○○在「四
      元」表明用意之前，即已知悉「四元」欲向被告丁○○購
      買毒品。
    (2)而95年1月11日22時20分1秒由0000000000號行動電話撥打
      0000000000號行動電話內容，與警卷第8頁通訊監察譯文
      核對後，應為：
      Ａ：喂！清兄唷
      Ｂ：喔
      Ａ：四元說給你差一百.. 喔？（警卷所載為「清兄，四
          塊說差一百」）
      Ｂ：好啦好啦
      被告癸○○於本院審理時坦承上開對話係伊與被告丁○○
      之對話（本院卷第149頁）。被告丁○○辯稱伊並非被告
      癸○○上開通話之對象，惟查，被告丁○○於本院審理時
      供承別人要伊幫忙拿毒品皆撥打伊使用之行動電話000000
      0000號與伊聯絡（見本院卷三第25頁）。本案證人壬○○
      、田文杰、戊○○、己○○、乙○○，皆係撥打被告丁○○使用之行動電話0000000000號與其聯絡，有附表一編號
      2至4、附表二編號2至3證據欄所示通訊監察書及通訊監察
      譯文在卷可憑，顯見被告丁○○皆係以其使用之行動電話
      0000000000號與毒品交易對象聯絡，是其所辯要難採信。
      而依上開對話內容所示，被告癸○○接到被告丁○○以行
      動電話0000000000號撥打其使用之行動電話0000000000號
      時，在被告丁○○未表明用意前，即先向被告丁○○表示
      「『四元』說給你差100」，而被告丁○○亦答以「好啦
      好啦」等語未進而詢問所為何事等情以觀，即可查知被告
      丁○○係欲詢問被告癸○○交付「四元」1, 000元量海洛
      因乙事，此亦與被告癸○○於偵查中所稱「四塊」說他僅
      有900元等語相符。又被告癸○○既稱「四元說給你差一
      百」，足證被告癸○○確交付毒品並收受「四元」所交付
      之價金900元之事實。
    (3)再被告癸○○如非確曾為被告丁○○交付「四元」海洛因
      ，其豈有甘冒涉罪之風險，而自白上情之可能，是被告癸○○於本院審理中翻異前詞，顯係因遭追訴共同販賣第一
      級毒品罪而為之卸責之詞，要非可採。至被告丁○○辯稱
      託被告癸○○交與「四元」之物係戒指云云，自亦顯屬卸
      責之詞，委無可採。
    (4)雖本件「四元」之人未曾到庭做證，然依被告丁○○與證
      人癸○○之證述，及通訊監察譯文之紀錄，均已足認確有
      「四元」其人，且該「四元」確有向被告丁○○購買毒品
      ，而由被告癸○○交付1,000元等量之海洛因與「四元」
      之事實。
    6.附表二編號1之事實，業據證人辛○○於警訊及偵查證述
      明確，且有通訊監察書及通訊監察譯文在卷可參（見附表
      備註欄）。證人辛○○雖於本院審理中改稱賣伊安非他命
      的人並非被告丁○○，伊不認識被告丁○○，事後至車站
      找伊之人亦非被告丁○○云云。惟查：
      (1)經本院勘驗結果，95年1月7日9時15分0000000000號
        （一名女性）與0000000000號之通話內容為：
        Ａ：我有叫「他」到樓下等，你那個好嗎？他要3，他
            這長期的，你看能比較那個...
        Ｂ：那你上來再說啊...
        Ａ：我人在南部，我回來娘家... 他現在就要啊...
        Ｂ：他要就不要緊...叫他上來，我這裡就有啊...
        Ａ：他開計程車...不然我這他打給你...
        Ｂ：好啦...叫他打給我，我這裡很好啦...
        （見警卷第76頁及本院卷148頁）
        隨後於95年1月8日上午9時23分55秒0000000000號與
        0000000000號之通訊監察譯文內容為
        Ａ：喂！我那開計程車... 「阿美」她有跟你講嗎？我
            要3，你來橋下，那裡比較寬...
        Ｂ：你上來啦！...華園...
        Ａ：我不知那一棟...
        Ｂ：你先開來華園啦...
        旋有95年1月8日上午9時43分36秒0000000000號與
        0000000000號之通訊監察譯文內容為
        Ａ：喂！我在樓下... 大門口... 我車293
        Ｂ：多少？
        Ａ：293，我楊仔...
        （見警卷第55頁及本院卷148頁）
      (2)證人辛○○於警詢、偵查及本院審理時均坦承其所使用
        之行動電話為0000000000號，且確有上開撥打0000
        000000號行動電話與對方購買毒品之通話內容，是該
        通話紀錄中Ａ應為證人辛○○無訛。
      (3)至被告丁○○辯稱伊不認識證人辛○○，亦未賣證人辛○○安非他命，伊非上開電話中之通話者云云，然
        查，被告丁○○確係使用0000000000號與買方聯絡，已
        如前述（見本判決第7頁）。是其所辯伊非通訊監察譯
        文中使用行動電話0000000000號與證人辛○○聯絡買賣
        安非他命之人云云，要難採信。是上開通話紀錄
        中持用0000000000號行動電話之人應均係被告丁○○。
      (4)且證人辛○○於偵查中陳述通話內容係伊打給對方要買
        3,000元量之安非他命，而行動電話0000000000號係丙○○所提供，並由丙○○先與對方聯絡後，伊再撥打行
        動電話0000000000號與對方約定交易等語（見警卷第50
        至第51頁）。又其於本院審理中證稱「阿美」坐伊計程
        車，伊說想要毒品，「阿美」就在車上給伊0000000000
        之聯絡電話等語（見本院卷二第14頁），均核與上開通
        話紀錄之內容相合，是證人辛○○於警訊及偵查中之證
        述應可採信。
      (5)證人辛○○曾於偵查中再度證述被告丁○○販賣伊安非
        他命，並指述被告丁○○事發後曾至車站找伊，伊很害
        怕等語（見偵卷1273號第93頁），顯見證人辛○○於本
        院審理時因被告丁○○在旁，其害怕指證被告丁○○而
        遭報復，為求自保而為不實陳述，是其於本院審理中迴
        護被告丁○○之詞，不足採信。
    7.附表二編號2之事實，亦據證人己○○於偵查及本院審理
      時均一致證述綦詳，復有如附表二編號2證據欄所示之通
      訊監察書及通訊監察譯文在卷可稽（見附表備註欄）。
    8.附表二編號3之事實，業據證人乙○○於偵查中業就其向
      被告丁○○購買安非他命之時間、地點、金額等證述翔實
      在卷，復有其與被告丁○○交易毒品之通訊監察書及通訊
      監察譯文附卷可憑（見附表備註欄）。證人乙○○雖於本
      院審理中改稱伊並非向被告丁○○購買安非他命，而係2
      人合資購買云云。惟其於本院審理中雖稱與被告丁○○合
      資購買安非他命，惟又稱伊不知被告丁○○向何人購買、
      有無出資，顯不合常情，益徵其於本院審理時所稱與被告
      丁○○合資購買安非他命云云，要屬事後迴護之詞，委無
      可採。
    9.末查，海洛因、安非他命之毒品價格昂貴，取得不易，且
      為政府嚴予查緝之犯罪，凡為販賣之不法勾當者，苟無利
      可圖，應無甘冒被查緝法辦重刑之危險，平白無端義務為
      該買賣之工作。被告丁○○販賣第一級毒品海洛因之對象
      達5人，販賣第二級毒品安非他命之對象達3人，且該等對
      象與被告丁○○均非屬至親故舊，又被告丁○○販賣期間
      達3個月，金額達22,900元，顯非偶一為他人調用毒品而
      已，而係基於營利之意圖而為販賣毒品之行為。至被告癸○○明知被告丁○○販賣第一級毒品海洛因，仍為被告丁○○接聽買方電話，嗣並為被告丁○○交付海洛因與買方
      ，亦應該有與被告丁○○基於共同販賣第一級毒品海洛因
      營利之意圖。被告丁○○、癸○○所為辯解，均係卸責之
      詞，不足採信。事證明確，被告丁○○販賣第一、二級毒
      品及被告癸○○販賣第一級毒品犯行，事證明確，犯行堪
      以認定，應予依法論科。
（三）被告丁○○、癸○○行為後，94年2月2日修正公布之中華
      民國刑法，已於95年7月1日起施行，關於刑法變更後之新
      舊法律適用問題，均應依修正後刑法第2條第1項「行為後
      法律有變更者，適用行為時之法律。但行為後之法律有利
      行為人者，適用最有利於行為人之法律」之規定，為「從
      舊從輕」之比較；且所謂法律變更，應指法律適用之實質
      變更，即刑法規範狀態之變更，對行為人方有所謂「有利
      」及「不利」之情形，故若不涉及犯罪構成要件之刑法加
      重或減輕事由，自應逕適用裁判時之現行法律，而無依刑
      法第2條第1項為新舊法比較適用之必要。茲就本件之新舊
      法比較適用問題析述如下：
    1.修正前刑法第64條第2項規定：死刑減輕者，為無期徒刑
      ，或為15年以下12年以上有期徒刑；修正後為：死刑減輕
      者，為無期徒刑。又修正前刑法第65條第2項規定：無期
      徒刑減輕者，為7年以上有期徒刑；修正為無期徒刑減輕
      者，為20年以下15年以上有期徒刑；比較新舊法之規定，
      修正後之規定並未較有利於被告丁○○、癸○○。
    2.95年7月1日經修正生效施行之刑法第28條之原條文內容，
      雖由「二人以上共同實施犯罪之行為者，皆為正犯。」，
      修正更改為「二人以上共同實行犯罪之行為者，皆為正犯
      」。然關於上開共同正犯之條文用語之修正，並不影響
      本件之論罪科刑，不生新舊法比較適用之問題，仍應適用
      裁判時之法律即修正後刑法第28條之規定。
    3.被告丁○○行為時，刑法第56條規定：「連續數行為而犯
      同一之罪名者，以一罪論。但得加重其刑至二分之一。」
      惟該條業已修正公布刪除，則連續數行為而犯同一之罪名
      者，屬於數罪併罰，得定數罪刑合併之刑期以下之刑。此
      刪除雖非犯罪構成要件之變更，但顯已影響被告丁○○刑
      罰之法律效果，自屬法律有變更，比較新、舊法結果，修
      正後之規定並未較有利於被告丁○○。
    4.刑法第59條關於酌減其刑之規定用語，相較於修正前刑法
      第59條，雖增列「顯」可憫恕，以及「認科以最低度刑仍
      嫌過重者」之限制，惟參諸該條立法理由，僅係將法院實
      務就修正前刑法第59條適用標準之明文化，非屬法律之變
      更，應適用新法處斷。
    5.本件綜合上揭新舊刑法比較之結果，並本於統一性及整體
      性原則，新修正之刑法並未較有利於被告丁○○、癸○○
      ，爰就一體適用修正前之刑法。
（四）按海洛因、安非他命分別為毒品危害防制條例第2條第2項
      第1款、第2款所稱之第一級毒品、第二級毒品。核被告丁○○就附表一所為9次販賣第一級毒品之犯行，均係違反
      毒品危害防治條例第4條第1項販賣第一級毒品罪；被告丁○○就附表二所為8次販賣第二級毒品之犯行，均係違反
      毒品危害防治條例第4條第2項販賣第二級毒品罪。被告癸○○販賣如附表一編號5所示第一級毒品之犯行，係犯毒
      品危害防治條例第4條第1項之販賣第一級毒品罪。被告丁○○持有第一、二級毒品海洛因及被告癸○○持有第一級
      毒品海洛因之低度行為，均應為高度之販賣第一級毒品、
      第二級毒品所吸收。又按以幫助他人犯罪之意思而參與犯
      罪構成要件之行為，應成立共同正犯，而非幫助犯（最高
      法院91年度臺上字第2974號判決參照）。查被告癸○○為
      被告丁○○交付「四元」海洛因之行為，為被告丁○○犯
      販賣第一級毒品罪之構成要件行為之一部，即使被告癸○○係以幫助之犯意為之，然因所實施之行為為販賣毒品之
      構成要件之行為，仍應成立共同正犯，公訴人認被告癸○○前揭犯行涉犯幫助販賣第一級毒品罪，應有未洽，惟此
      部分事實與公訴人起訴之基本事實相同，本院自應予以審
      理，並變更起訴法條。被告丁○○與癸○○就如附表一編
      號5之犯行，有犯意之聯絡及行為之分擔，為共同正犯。
      被告丁○○先後多次販賣海洛因、安非他命犯行，時間緊
      接，方法相同，觸犯犯罪構成要件相同之罪，顯均係基於
      概括犯意為之，均應依修正前刑法第56條連續犯之規定，
      各論以一罪，至販賣第一級毒品罪法定刑即為死刑、無期
      徒刑及販賣第二級毒品罪法定刑中無期徒刑部分，依修正
      前刑法第64條第1項、第65條第1項之規定，不得加重。公
      訴人雖僅就起訴書所載犯行提起公訴，惟已於96年6月22
      日就被告販賣第一級毒品海洛因犯行部分具狀擴張起訴之
      犯罪事實，此部分與起訴部分具有連續犯之關係，為裁判
      上一罪，為起訴效力所及，本院自應併予審判，附此敘明
      。被告丁○○就附表一所示之販賣第一級毒品罪與附表二
      所示之販賣第二級毒品罪，犯意各別，行為互殊，應予分
      論併罰。被告癸○○有如事實一所載前案經執行完畢之紀
      錄，有臺灣高等法院被告前案紀錄表可按，其於前案執行
      完畢後5年內，故意再犯本件有期徒刑以上之罪，為累犯
      ，而販賣第一級毒品之罪，其法定本刑為死刑、無期徒刑
      ，依修正前刑法第64條第1項、第65條第1項之規定，不得
      加重。查被告丁○○前揭販賣第一級毒品海洛因及第二級
      毒品安非他命之數量、價錢均非鉅額，且被告丁○○、癸○○均自己深受毒癮之害，而依其手段、情節尚非集團性
      之情形，惡性並非重大不赦，若以毒品危害防制條例第4
      條第1項、第2項所規定之法定本刑而分別科處最輕本刑無
      期徒刑、7年以上有期徒刑，實屬情輕法重，有傷一般國
      民法感，是被告丁○○、癸○○前揭所犯販賣第一級毒品
      海洛因及被告丁○○所犯販賣第二級毒品安非他命之情狀
      尚堪憫恕，故就被告丁○○前揭所犯販賣第一、二級毒品
      罪，及被告癸○○前揭所犯販賣第一級毒品罪，均爰依刑
      法第59條之規定酌量減輕其刑。爰審酌毒品戕害身心，被
      告丁○○正值壯年，竟不思循正途賺取金錢，販賣第一級
      毒品海洛因、第二級毒品安非他命予他人牟利，危害社會
      治安，且犯罪後矢口否認犯罪，態度不佳；被告癸○○犯
      罪後矢口否認犯罪，態度不佳，然念其僅為被告丁○○販
      賣第一級毒品海洛因1次，情節輕微，分別量處如主文所
      示之刑，並就被告丁○○部分定應執行之刑。未扣案之被
      告丁○○販賣第一級毒品海洛因所得11,900元及販賣第二
      級毒品安非他命所得11,000元，均依毒品危害防制條例第
      19條第1項前段之規定宣告沒收，其中販賣第一級毒品海
      洛因所得900元部分被告癸○○與被告丁○○連帶沒收，
      如全部或一部不能沒收時，以被告丁○○、癸○○之財產
      抵償之，扣案BENQ牌行動電話1支，為被告丁○○所有且
      係供本件犯罪之用，應予沒收，至其內0000000000號SIM
      卡1張，因係屬電話公司所有供客戶使用，並非被告丁○○所有之物（最高法院92年度臺上字6836號判決意旨參照
      ），另扣案之針筒5支，亦核與本件被告丁○○販賣第一
      級毒品、第二級毒品無涉，均無從宣告沒收，附此敘明。
貳、無罪部分：
一、公訴意旨另以：被告庚○○（綽號「不良」）基於幫助丁○○販賣第二級毒品安非他命之犯意，於95年1月8日上午某時
    ，幫助丁○○交付安非他命與辛○○，因認被告庚○○係犯
    刑法第30條第1項、毒品危害防治條例第4條第2項之幫助販
    賣第二級毒品罪嫌。
二、按犯罪事實應依證據認定之，無證據不得認定犯罪事實，刑
    事訴訟法第154條第2項定有明文。次按事實之認定應憑證據
    ，如未能發現相當證據，或證據不足以證明，自不能以推測
    或擬制之方法為裁判之基礎；又認定不利於被告之事實，須
    依積極證據，苟積極證據不足為不利於被告事實之認定時，
    即應為有利於被告之認定，更不必有何有利之證據（最高法
    院40年台上字第86號、30年上字第816號判例參照）。再所
    謂「積極證據足以為不利被告事實之認定」，係指據為訴訟
    上證明之全盤證據資料，在客觀上已達於通常一般人均不致
    於有所懷疑，而得確信被告確曾犯罪之程度，若未達此一程
    度，而有合理懷疑之存在時，即無從為有罪之確信，此觀同
    院76年度台上字第4986號判例意旨自明。
三、公訴人認被告庚○○涉犯上開罪嫌，無非以：證人辛○○警
    詢中之證述及被告丁○○與證人辛○○之通聯紀錄為據。訊
    據被告庚○○堅決否認上開犯行，辯稱：伊與被告丁○○不
    熟，僅知悉被告丁○○有施用毒品，伊並未幫助被告丁○○
    交付安非他命與證人辛○○，證人辛○○於警詢指認伊係錯
    誤指認云云。
四、證據能力方面：
    按被告以外之人於檢察事務官、司法警察官或司法警察調查
    中所為之陳述，與審判中不符時，其先前之陳述具有較可信
    之特別情況，且為證明犯罪事實存否所必要者，得為證據，
    刑事訴訟法第159條之2定有明文。證人辛○○於警詢中之陳
    述，為被告庚○○以外之人在審判外之陳述，雖經被告庚○○之選任辯護人否認上開該陳述之證據能力，惟查證人辛○○於警詢中之陳述，與審判中所述不符，惟證人辛○○於審
    判中自承其於警訊之陳述，係出於自由意志而為陳述足認證
    人辛○○於警詢中陳述係出於其真意，並無違法取供之情事
    ，則就證人辛○○警詢筆錄製作過程之外部客觀環境加以觀
    察，該警詢筆錄具有較可信之特別情況，且為證明被告德、
    辛○○犯罪事實存否所必要，符合上開法條規定之要件。公
    訴人主張證人辛○○之警詢筆錄具有證據能力，於法有據，
    被告庚○○及其辯護人爭執其無證據能力，即無足採。本件
    證人辛○○之警詢筆錄，得做為認定被告庚○○犯罪事實之
    證據。
五、經查，證人辛○○固於警詢中指認被告庚○○即係交付伊安
    非他命之人，然於本院審理中改稱交付伊安非他命之人並非
    被告庚○○，伊當初於警詢中指認被告庚○○，係因警方指
    著被告庚○○的照片問伊是否就是被告庚○○交付伊安非他
    命，但其他照片則未如此表示，伊當時很緊張，固伊即依照
    警方意思為錯誤指認等語（見本院卷二第11至第18頁）。是
    僅憑證人辛○○於警詢之指證，證據價值尚嫌薄弱。又公訴
    人雖提出95年1月8日上午9時23分55秒0000000000號行動電
    話與0000000000號行動電話通聯紀錄，認係被告庚○○與證
    人辛○○之通話，惟為被告庚○○所否認，證人辛○○於本
    院審理時亦證稱不知通話對象為何人，而未指證被告庚○○
    。經公訴人聲請本院函請內政部警政署刑事警察局進行聲紋
    比對鑑定，內政部警政署刑事警察局函覆本院因「可供比對
    之語音樣本數量、品質均不符鑑定需求」而無法鑑定，有內
    政部警政署刑事警察局96年12月5日刑鑑字第0960178066號
    函附卷可憑（見本院卷二第213頁）。是與證人辛○○聯絡
    買賣安非他命之人是否即為被告庚○○，尚有合理懷疑。況
    0000000000號電話既係素來均由被告丁○○所使用，業經本
    院認定如前，並無證據證明上開通話時間忽由被告庚○○所
    持用。再者，被告丁○○於警詢、偵查及本院審理中均否認
    有何委由被告庚○○交付安非他命與證人辛○○之情事，自
    難僅憑證人辛○○於警詢之證述，遽認被告庚○○確有幫助
    被告丁○○販賣第二級毒品之犯行，本院認依公訴人所舉之
    證據，對被告庚○○是否涉犯幫助販賣第二級毒品之犯行，
    仍有合理之懷疑，依「罪證有疑，利於被告」之證據法則，
    尚不得遽為不利被告庚○○之認定。此外，復查無其他積極
    證據可證明被告庚○○有公訴人所指之犯行，不能證明被告
    庚○○犯罪，揆諸前揭說明，依法應為被告庚○○無罪之諭
    知。
據上論斷，應依刑事訴訟法第299條第1項前段、第300條、第301
條第1項，毒品危害防治條例第4條第1項、第2項、第19條第1項
，刑法第2條第1項、第11條、第28條、第47條第1項、第59條、
第51條第5款，修正前刑法第56條，判決如主文。
本案經檢察官吳廣莉到庭執行職務
中    華    民    國    97    年    1    月    11    日
                  刑事第四庭  審判長法  官  謝佩玲
                                    法  官  蘇錦秀
                                    法  官  辜漢忠
以上正本證明與原本無異。
如不服本判決應於收受本判決後10日內向本院提出上訴書狀，並
應敘述具體理由。若未敘述理由者，應於上訴期間屆滿後20日內
向本院補提理由書狀(均須按他造當事人之人數附繕本)。
                                    書記官  林慶生
中    華    民    國    97    年    1    月    14     日
附錄法條
毒品危害防制條例第4條第1、2項
製造、運輸、販賣第一級毒品者，處死刑或無期徒刑；處無期徒
刑者，得併科新臺幣1千萬元以下罰金。
製造、運輸、販賣第二級毒品者，處無期徒刑或7年以上有期徒
刑，得併科新臺幣7百萬元以下罰金。
附表一：被告丁○○販賣第一級毒品海洛因部分
┌───┬──┬─────┬───┬───┬─────┐
│編  號│交易│ 交易地點 │價格、│所得 (│證據      │
│      │時間│          │次數  │新台幣│          │
│交易對│（民│          │      │)     │          │
│象    │國）│          │      │      │          │
├───┼──┼─────┼───┼───┼─────┤
│1.    │94年│宜蘭市宜蘭│1000元│4000元│證人即被告│
│      │12月│橋、被告宋│、約4 │      │癸○○於偵│
│癸○○│某日│文德位於宜│次    │      │查中之證述│
│      │至95│蘭市○○路│      │      │（見偵卷12│
│      │年1 │華園大樓住│      │      │73號第194 │
│      │月某│處附近之宜│      │      │、195頁） │
│      │日  │蘭市○○路│      │      │          │
│      │    │中華電信公│      │      │          │
│      │    │司        │      │      │          │
├───┼──┼─────┼───┼───┼─────┤
│2.    │94年│被告丁○○│3000元│3000元│證人壬○○│
│      │12月│位於宜蘭市│、1次 │      │於偵查中之│
│壬○○│5日 │東港路華園│      │      │證述（見偵│
│      │    │大樓住處之│      │      │卷1273 號 │
│      │    │宜蘭市東港│      │      │第110、111│
│      │    │路中華電信│      │      │頁）、通訊│
│      │    │公司附近  │      │      │監察書（他│
│      │    │          │      │      │卷第2頁） │
│      │    │          │      │      │及通訊監察│
│      │    │          │      │      │譯文（見偵│
│      │    │          │      │      │卷1273號第│
│      │    │          │      │      │113頁）   │
├───┼──┼─────┼───┼───┼─────┤
│3.    │95年│被告丁○○│1000元│2000元│證人甲○○│
│      │1月 │位於宜蘭市│、2次 │      │於偵查中之│
│甲○○│間  │東港路華園│      │      │證述（見偵│
│      │    │大樓住處、│      │      │卷1273號第│
│      │    │住處樓下  │      │      │153頁）、 │
│      │    │          │      │      │通訊監察書│
│      │    │          │      │      │（95聲監續│
│      │    │          │      │      │字第3號第 │
│      │    │          │      │      │2頁）及通 │
│      │    │          │      │      │訊監察譯文│
│      │    │          │      │      │（警卷第63│
│      │    │          │      │      │頁）      │
├───┼──┼─────┼───┼───┼─────┤
│4.    │95年│被告丁○○│2000元│2000元│證人戊○○│
│      │1月7│位於宜蘭縣│、1次 │      │於偵查中之│
│戊○○│日  │頭城鎮頂埔│      │      │之證述（見│
│      │    │路2段33巷 │      │      │偵卷1273號│
│      │    │18號住處附│      │      │第141頁） │
│      │    │近        │      │      │、本院審理│
│      │    │          │      │      │中之證述（│
│      │    │          │      │      │見本院卷一│
│      │    │          │      │      │第191頁） │
│      │    │          │      │      │、通訊監察│
│      │    │          │      │      │書（95聲監│
│      │    │          │      │      │續字第3號 │
│      │    │          │      │      │第2頁）及 │
│      │    │          │      │      │通訊監察譯│
│      │    │          │      │      │文（警卷第│
│      │    │          │      │      │68 頁）   │
├───┼──┼─────┼───┼───┼─────┤
│5.姓名│95年│宜蘭縣礁溪│1000元│900元 │被告癸○○│
│年籍不│1月 │鄉喜互惠超│、1次 │      │於偵查中之│
│詳，綽│11日│商附近    │      │      │證述（見偵│
│號「四│    │          │      │      │卷1273號第│
│元」之│    │          │      │      │156頁）通 │
│男子  │    │          │      │      │訊監察書（│
│      │    │          │      │      │95聲監續字│
│      │    │          │      │      │第3號第2頁│
│      │    │          │      │      │）及通訊監│
│      │    │          │      │      │察譯文（見│
│      │    │          │      │      │本院卷二第│
│      │    │          │      │      │148頁）   │
└───┴──┴─────┴───┴───┴─────┘
 註：附表一販賣所得合計11,900元
附表二：被告丁○○販賣第二級毒品安非他命部分
┌───┬──┬─────┬───┬───┬─────┐
│編  號│交易│ 交易地點 │價格、│所得 (│證據      │
│      │時間│          │次數  │新台幣│          │
│交易對│（民│          │      │)     │          │
│象    │國）│          │      │      │          │
├───┼──┼─────┼───┼───┼─────┤
│1.    │95年│被告丁○○│3000元│3000元│證人辛○○│
│      │1月8│位於宜蘭市│、1次 │      │於偵查中之│
│辛○○│日  │東港路華園│      │      │證述（見偵│
│      │    │大樓住處、│      │      │卷1273號第│
│      │    │          │      │      │93頁）、通│
│      │    │          │      │      │訊監察書（│
│      │    │          │      │      │95聲監續第│
│      │    │          │      │      │3號第2頁）│
│      │    │          │      │      │及通訊監察│
│      │    │          │      │      │譯文（見警│
│      │    │          │      │      │卷第55頁）│
├───┼──┼─────┼───┼───┼─────┤
│2.    │94年│被告丁○○│1000元│6000元│證人己○○│
│      │12月│位於宜蘭市│4次、 │      │於偵查中之│
│己○○│4日 │東港路華園│2000  │      │證述（見偵│
│      │至95│大樓住處、│元1次 │      │卷1273號第│
│      │年2 │被告丁○○│      │      │87、88頁）│
│      │月2 │位於宜蘭市│      │      │、本院審理│
│      │日  │東港路華園│      │      │中之證述（│
│      │    │大樓住處附│      │      │見本院卷一│
│      │    │近        │      │      │第183頁至 │
│      │    │          │      │      │第188頁） │
│      │    │          │      │      │、通訊監察│
│      │    │          │      │      │書（他卷第│
│      │    │          │      │      │2頁）及通 │
│      │    │          │      │      │訊監察譯文│
│      │    │          │      │      │（見偵卷  │
│      │    │          │      │      │1273號第  │
│      │    │          │      │      │119頁至第 │
│      │    │          │      │      │122頁）   │
├───┼──┼─────┼───┼───┼─────┤
│3.    │95年│被告丁○○│1000元│2000元│證人乙○○│
│      │1月 │位於宜蘭市│、2次 │      │於偵查中之│
│乙○○│12日│東港路華園│      │      │證述（見偵│
│（原名│、95│大樓住處附│      │      │卷1273號第│
│吳尚洺│年1 │近        │      │      │106、107頁│
│）    │月16│          │      │      │）、通訊監│
│      │日  │          │      │      │察書（95聲│
│      │    │          │      │      │監續第3號 │
│      │    │          │      │      │第2頁）及 │
│      │    │          │      │      │通訊監察譯│
│      │    │          │      │      │文（見偵卷│
│      │    │          │      │      │1273號第  │
│      │    │          │      │      │103頁）   │
└───┴──┴─────┴───┴───┴─────┘
 註：附表二販賣所得合計11，000元


司法院資訊處製作；財團法人民間司法改革基金會備份。
